臺灣臺北地方法院民事判決
110年度訴字第5422號
原      告  南方畫廊有限公司


法定代理人  黃于玲  
訴訟代理人  游文愷律師
被      告  傳騏數位國際有限公司

法定代理人  陳建安  
訴訟代理人  侯領律師
上列當事人間損害賠償等事件，本院於民國111年5月3日言詞辯
論終結，判決如下：
    主  文
被告應給付原告新臺幣750,000元，及自民國110年8月17日起至
清償日止，按週年利率百分之5計算之利息。
原告其餘之訴駁回。
訴訟費用由被告負擔10分之9，餘由原告負擔。
本判決於原告以新臺幣250,000元為被告供擔保後，得假執行。
但被告如以新臺幣750,000元為原告預供擔保，得免為假執行。
原告其餘假執行之聲請駁回。
    事實及理由
壹、程序事項
    按訴狀送達後，原告不得將原訴變更或追加他訴，但請求之
    基礎事實同一者，不在此限，民事訴訟法第255條第1項第2
    款定有明文。查原告於111年1月27日，將其請求之價金價金
    600,000元部分變更為選擇合併，雖被告表示不同意原告所
    為訴之變更、追加，惟原告前後主張之基礎事實同一，合於
    前開規定，自應予准許。
貳、實體事項
一、原告主張略以：
  ㈠原告於106年5月3日因製作所屬畫廊網站之需要，與被告簽訂
    網站委託製作合約（下稱系爭契約），約定被告應於95個工
    作天內完成網站架設，依系爭契約第9條之約定，載明結案
    時間為106年9月22日，惟被告未能依約如期完成網站設計作
    業，至110年1月，仍未能完成上線。為此，原告於110年1月
    28日委託法潮國際法律事務所代為發函，對被告為解除契約
    之意思表示，並請求被告給付共新臺幣（下同）839,245元
    ，茲逐一臚列如下：
　⒈依系爭契約第8條第2項，因被告明顯已逾期超過1個月，兩造
    依系爭契約第3條第7款另行簽訂知延長工期之協議，也僅延
    期至106年10月18日，故原告得以原證2律師函為解除系爭契
    約之意思表示，並請求被告返還原告全部已付之款項共600,
    000元。
　⒉依系爭契約第6條第1項，請求給付遲延之懲罰性違約金150,0
    00元（計算式：總價750,000，每遲延1日計合約總價1%之違
    約金，上限20%，即150,000元）。
　⒊依民法第503、502條第2項規定，請求損害賠償：原告因聽信
    被告稱於109年度能夠完成網站上線，故租用google雲端平
    台，為此花費租金共計39,245元。惟因被告始終未能完成網
    站上線作業，導致此筆租金支出毫無所獲，成為浪費，原告
    為此請求損害賠償，應屬有據。原告為準備網站金流服務，
    自107年起向中國信託商業銀行申辦相關服務費用，4年來共
    產生40,000元之租金及10,000元之設定費債務，同樣因網站
    無法上線，成為浪費，徒耗原告50,000元。
　㈡另原告已給付價金600,000元部分，原告主張選擇合併，請求本院依系爭契約第8條第2項約定或民法第503條、502條第2項等規定，擇一為有利原告之判決。
　㈢並聲明：
　⒈被告應給付原告839,245元，及自110年1月28日起迄清償日止
    ，按週年利率百分之5計算之利息。
　⒉願供擔保，請准宣告假執行。
二、被告則以：
　㈠原告主張系爭契約第8條第2項，請求返還600,000元款項云云
    ，惟系爭工程非以特定期限完成為要素，故契約原訂之期限
    ，於兩造在107年持續履約之行為後，均已失效，系爭契約
    並無逾期，且原告之權利依民法第514條規定，均已消滅，
    原告主張不合法，應予駁回。
　㈡系爭契約工程，被告於107年2月2日完成第二期工程並交付原
    告，顯見兩造於107年間仍持續施作、支付相關報酬。另參
    上開實務見解及系爭契約目的可知，系爭契約原所約定期限
    ，並非契約成立要素，且因兩造繼續施作之行為，已失其效
    力。原告於107年5月間受領第二期工程後，如認有任何瑕疵
    及違約事由，應依係爭合約第12條踐行相關催告程序，然原
    告遲至110年1月28日始發律師函，通知被告解除契約、返還
    全部已支付之款項、損害賠償等事由，依上開民法第514條
    規定，原告逾越其權利行使期間，其主張之權利均已消滅。
    系爭工程非以特定期限完成為要素，且因兩造繼續施作，系
    爭契約第9條及第製作工期展延合作備忘錄所約定日期，皆
    已失效，故系爭工程並無逾期問題，又原告主張已逾越其權
    利行使期間，依民法第514條規定，其主張之權利已消滅，
    原告主張顯無理由。
　㈢原告所言系爭契約第8條第2項，屬民法第503條之遲延，進而
    主張民法第503條、502條第2項云云，惟同前述，系爭契約
    並非以特定期限完成為要素，原告主張於法不合，且其權利
    依民法第514條規定，皆已時效消滅。原告主張系爭契約第6
    條第1項，請求給付違約金15萬元云云，惟同前所述，系爭
    契約無逾期問題，被告並無違約，原告主張於法不合，且原
    告主張依民法第514條已時效消滅，其主張顯無理由。原告
    再主張民法503條、第502條2項解除契約、返還已付價金、
    損害賠償云云，已於法不合且時效消滅，然原告又再謂「4
    、被告並未完成『所有版面設計及前端程式(系爭契約第4條
    第2項參照)之工作：...」云云，惟其所述皆屬不實，顯不
    可採。
　㈣退步言，縱未罹於時效，系爭契約逾期係由原告造成，被告
    並無違約，可參兩造曾訂製作工期展延合作備忘錄，將工期
    再延展至106年10月18日，並非原告所指兩造未另行簽訂延
    長工期之協議，顯見原告於製作期間不斷改變工作內容，致
    工程期限難以特定。原告租用google雲端平台39,245元、10
    7年起向中國信託商業銀行申辦服務5萬元等相關費用，依系
    爭契約第三條第16項約定，可知皆係原告自行購置，被告並
    無任何不法行為，原告所舉單據，與本案無關，且已時效消
    滅。
　㈤原告違約濫行起訴，顯有違反民法誠信原則，其主張應予駁
    回。系爭合約第12條約定：「任一方倘違反本合約，經書面
    或電子郵件定期催告三次未獲改善時，他方得向違約方請求
    損害賠償，並得終止或解除本合約。」等語，原告如認被告
    有違約情事，應先依系爭合約規定催告三次後始得主張，今
    不顧系爭契約約定，逕行起訴，要求返還所有款項，使被告
    於系爭合約工程所付出之勞力、時間、費用皆付之一炬，依
    民法第148條規定，顯有權利濫用，違反誠信原則，其主張
    應予駁回。
　㈥並聲明：
　⒈原告之訴及假執行之聲請均駁回。
　⒉若受不利判決，被告願供擔保，請准宣告免予假執行。
三、本件不爭執事項如下（見本院卷第218-220頁）：
  ㈠兩造於106年5月3日簽訂系爭契約，約定製作時間為95個工作
    日、結案時間為106年9月22日。
  ㈡兩造僅簽署過一次製作工期展延合作備忘錄，約定將約定製
    作時間延長至112個工作日、結案日期展延至106年10月18日
    。
  ㈢兩造於106年5月3日訂立系爭契約，並於第三條第16項約定：
    此專案費用不包含網路設備租用，經甲乙雙方討論後由甲方
    自行承租AmazonWebSERVICES（AWS）雲端服務，甲方申請後
    提供權限供乙方建置及部署網站。
  ㈣兩造於106年5月3日訂立系爭契約，並於第4條付款方式約定
    ：
    1.甲方於簽約5工作日內，支付乙方（即被告）30萬元整（
      未稅）為第一期款項。
    2.乙方於所有版面設計完成（包含平板及手機版面裝置介面
      ），經甲乙雙方確認後，5 工作日內支付乙方30萬元整（
      未稅）為第二期款項。
  ㈤兩造於106年5月3日訂立系爭契約，並於第12條約定：甲乙任
    一方倘違反本合約經書狀或電子郵件定期催告三次未獲改善
    他方得向違約方請求損害賠償，並得終止或解除本合約。
  ㈥兩造於106年5月3日訂立系爭契約，於附件一約定，網站規劃
    與視覺設計（3/3 ）（原證1 倒數第三頁），前端特效程式
    開發（切版）HTML5 、SCSS* 前端程式版本，相容於平板電
    腦與智慧型手機。
  ㈦原告於106年5月9日給付被告30萬元第一期款項。
  ㈧原告於107年5月25日、107年5月29日支付被告共300,000元款
    項（原證3）。
  ㈨原告已給付google公司雲端平台租金39,245元。
  ㈩原告於110年1月21日，原告以被告遲延完成工作為由，以律
    師函向被告解除原證一契約，請求返還已付報酬600,000元
    、違約金150,000元、google主機租金39,245元、中國信託
    銀行金流服務費用50,000元。請求返還及賠償金額共839,24
    5元。
  系爭契約前言記載：茲因甲方委託乙方製作甲方之「南畫廊
    官方網站及業務系統」（以下簡稱製作物），雙方同意共同
    遵守下列事項等語。
四、本件爭點如下：
    原告請求被告給付839,245元及自民國111年1月28日起至清
    償日止，按年息百分之5計算之利息，有無理由？
五、得心證之理由：
  ㈠原告依系爭契約第8條第2項之規定，請求返還已給付之價金
    ，金額為600,000元、懲罰性違約金，金額為150,000元，為
    有理由。其理由如下：
　⒈經查，依據系爭契約內容，以及系爭契約約定簽立延長備忘
    錄等情事判斷，系爭契約係以特定期限完成為要素。且本件
    原告主張給付遲延所生損害賠償請求權，參照最高法院95年
    台上字第630號判決意旨，並無民法第514條短期時效適用。
    故原告主張之損害賠償請求權未罹於時效甚明。此外，給付
    遲延責任依法推定可歸責於被告，於被告未能舉證有不可歸
    責於己之情形下，被告自應負遲延責任。
　⒉次查，依體系解釋，系爭契約第12條之約定應適用於一般違
    約之情形，故原告依系爭契約第8條之約定，請求解除契約
    並退還已給付價金，應毋庸依系爭契約第12條之約定進行催
    告甚明。
　⒊再查，因兩造於系爭契約第8條第2項、第6條，已明確就被告
    逾期時之解約、返還價金、違約金等事項進行約定，故原告
    此部分主張為有理由，應予准許。
　㈡原告請求GOOGLE雲端平台租用費用、中國信託相關服務費用
　　等情，為無理由。
　⒈按違約金，除當事人另有訂定外，視為因不履行而生損害之
    賠償總額。其約定如債務人不於適當時期或不依適當方法履
    行債務時，即須支付違約金者，債權人除得請求履行債務外
    ，違約金視為因不於適當時期或不依適當方法履行債務所生
    損害之賠償總額。民法第250條定有明文。
　⒉系爭契約第6條已有明確約定遲延違約金，揆諸前開民法條文
    規定，自應視為不於適當時期或不依適當方法履行債務所生
    損害之賠償總額，是以，原告應不得再以被告未於適當時期
    履行債務為由，請求其他損害。
六、綜上所述，原告主張依系爭契約第8條第2項、第6條等規定
    ，請求返還已給付之價金600,000元及懲罰性違約金150,000
    元等情，為有理由，應予准許；逾此範圍之請求，即屬無據
    ，為無理由，應予駁回。
七、另兩造均陳明願供擔保聲請宣告假執行或免為假執行，核無
    不合，爰依同法第390條第2項、第392條第2項規定，酌定相
    當之擔保金額准許之。至原告敗訴部分之訴既經駁回，其假
    執行之聲請即失所附麗，應併予駁回。
八、本件事證已臻明確，兩造其餘攻防方法及所提證據，經本院
    斟酌後，核與判決結果不生影響，爰不予逐一論述，併此敘
    明。
九、訴訟費用負擔之依據：民事訴訟法第79條。   
中　　華　　民　　國　　111 　年　　5　　月　　27　　日
                  民事第二庭    法　官　陳雅瑩
以上正本係照原本作成
如對本判決上訴，須於判決送達後20日內向本院提出上訴狀。如
委任律師提起上訴者，應一併繳納上訴審裁判費。
中　　華　　民　　國　　111 　年　　5 　　月　　27　　日
                                書記官　陳薇晴